【裁判字號】    96,訴,3338
【裁判日期】    971231
【裁判案由】    強盜等
【裁判全文】
臺灣板橋地方法院刑事判決              96年度訴字第3338號
公  訴  人  臺灣板橋地方法院檢察署檢察官
被      告  甲○○
                    （現另案於臺灣新店戒治所強制戒治）
選任辯護人  方正彬律師
上列被告因強盜等案件，經檢察官提起公訴（96年度偵字第1825
5 號），本院判決如下：
    主  文
甲○○犯毀損他人物品罪，處有期徒刑月，扣案之一字扁尖扳
手壹支沒收；又犯準強盜罪而有刑法第三百二十一條第一項第三
款情形，處有期徒刑捌年，扣案之黑色側背包壹只、銼刀壹支、
扳手肆支（含上開一字扁尖扳手壹支）、自製開鎖工具支、自
製鑰匙肆支、手電筒壹支、手套壹只均沒收。應執行有期徒刑捌
年貳月，扣案之黑色側背包壹只、銼刀壹支、扳手肆支、自製開
鎖工具支、自製鑰匙肆支、手電筒壹支、手套壹只均沒收。
    事  實
一、甲○○前曾於民國82、83年間因偽藥、麻醉藥品管理、竊盜
    、麻醉藥品管理、竊盜等案件，經法院各判處有期徒刑一年
    、六月（以上二徒刑並經定應執行刑一年三月）、一年、六
    月（以上二徒刑並經更定應執行刑一年五月）、一年二月確
    定，經接續執行後於84年10月24日假釋出監；復於87、88年
    間因偽藥、竊盜、麻醉藥品管理案件，經法院各判處有期徒
    刑七月、二年六月、五年二月確定，其後經更定應執行刑七
    年十月，並撤銷上開假釋，應執行殘刑二年四月十日，接續
    執行後於95年6 月7 日假釋出監（應至99年5 月27日縮刑期
    滿，此部分不構成本件累犯）。詎其於上開假釋期間，猶不
    知悔改，復基於意圖為自己不法所有之犯意，於96年8 月7
    日凌晨0 時50分許，攜帶其所有黑色側背包一只，內裝有客
    觀上對人生命、身體具有危險性可供兇器使用之銼刀1 支、
    扳手4 支、自製開鎖工具3 支及自製鑰匙4 支、手電筒1 支
    、手套1 只等行竊工具，自其臺北縣土城市○○路○ 段163
    號住處出發，搭乘計程車四處尋覓行竊目標，其後於同日凌
    晨1 時28分許，行經臺北縣板橋市○○街55巷32號前，見乙
    ○○所有車號車號T3-2085 號自用小貨車（登記於乙○○經
    營之「峰谷蒸餾水有限公司」名下）停放該處，即下車趁無
    人注意之際，先基於毀損之犯意，持其所攜上開行竊工具中
    之一字扁尖扳手，將該車車門鎖破壞，再侵入車內破壞該車
    電源鎖啟動竊取該車，得手後正欲駕車駛離之際，適遇車主
    乙○○另駕車返回，發現甲○○在其上開小貨車內，乃下車
    上前查看，詎甲○○見事跡敗露，為防護贓物、脫免逮捕，
    竟將該小貨車開動衝撞乙○○，以此強暴方式撞及乙○○左
    腿膝蓋，致乙○○左腿膝蓋受有外傷4X3 公分後，欲駛離逃
    逸，之後乙○○又跳上該小貨車後方車斗，其為將乙○○甩
    下車，又加速疾駛，往臺北縣立醫院方向行駛，行經英士路
    左轉新海路往新海橋方向行駛，至互助街時又右轉進入互助
    街，其後因乙○○沿路呼救又撥打電話報警，其駛至互助街
    98機前，即停車棄車逃逸，經乙○○自後追至互助街77巷5
    號前時，其為擺脫乙○○之追捕，又取出上開行竊工具中之
    扳手，向乙○○恫嚇稱「再靠近我會殺你」等語，並作勢要
    攻擊乙○○，至使乙○○心生畏懼，難以抗拒，停住不敢向
    前追捕，其即趁隙往互助街方向逃逸，適有路人蔡約瑟行經
    該處見狀，即偕同乙○○繼續一起追捕甲○○，甲○○即續
    往陽明街方向逃逸，行經該處附近四維公園時，並將其上開
    裝有行竊工具之黑色側背包丟棄至該公園，追至陽明街與文
    德路口時，適警方亦據報趕至現場，一併將甲○○逮捕，路
    人蔡約瑟並至上開四維公園將甲○○棄置之上開黑色側背包
    及其內之行竊工具，拾回交由警方查扣，因而查悉上情。
二、案經乙○○訴由臺北縣政府警察局海山分局報請臺灣板橋地
    方法院檢察署檢察官偵查起訴。
    理  由
一、訊據被告甲○○固不否認有上開竊盜犯行，惟矢口否認有上
    開施暴、脅迫以防護贓物及脫免逮捕等準強盜犯行，辯稱：
    伊逃離現場時，並無對告訴人乙○○施暴傷害或脅迫等行為
    云云，辯護人亦為被告辯護稱：依告訴人指述情節，被告於
    逃脫時顯不知告訴人即係車主，直至告訴人在車上拍打玻璃
    並報警，被告始知其為車主，即停車下車逃逸，且告訴人所
    受傷害為輕傷，顯係其跳上貨車時碰撞所造成，可見被告並
    無駕車衝撞告訴人，又告訴人指述被告持器具威脅告訴人之
    情節，前後亦不一，且依路人蔡約瑟證述，亦見告訴人一直
    在追緝被告，並無經被告恐嚇後停止追捕之情，另按準強盜
    罪之強暴脅迫，實務上認應以達於使人不能抗拒之程度為必
    要，本件縱有如告訴人指述之恐嚇，然告訴人並無停止追捕
    ，且之後自小貨車已棄置路邊，亦無防護贓物可言，是此亦
    與準強盜罪之構成要件有間，本件被告單純僅有竊盜犯行，
    並無構成加重強盜犯行云云。然查：
    (一)被告上揭犯罪事實，已據告訴人於偵查中指訴歷歷，並經
      證人蔡約瑟於警詢、偵查指證明確（此證人於警詢之陳述
      ，被告及辯護人均未爭執其證據能力，依刑事訴訟法第15
      9 條之5 條規定，得為證據，見偵查卷58至65頁），並有
      臺北縣政府警察局海山分局搜索、扣押筆錄、贓物認領保
      管單、告訴人左膝受傷、被告被逮捕、棄置上開行竊工具
      、起獲被竊贓車等照片、臺北縣立醫院出具告訴人受傷之
      驗傷診斷書等附卷、暨上開被告所有之黑色側背包及其內
      之銼刀、扳手、自製開鎖工具、自製鑰匙、手電筒、手套
      等行竊工具扣案可資佐證。
    (二)被告雖辯稱上開意旨云云，惟查被告於本院96年9 月28日
      準備程序時已供認上開犯罪事實屬實，且被告於警詢、偵
      查供述時亦不否認有持上開部分可供兇器之行竊工具，破
      壞告訴人上開小貨車車門鎖、電源鎖後，竊取該車，且於
      將開走該車之際，即為告訴人所發覺，並跳上該車後方追
      躡，然其仍繼續將該車開走，行經英士路、新海路、互助
      街後，直至互助街98號始棄車逃逸，而告訴人仍在後追捕
      ，其並有取出扳手，向告訴人喊稱不要過來等語，且作勢
      要攻擊告訴人等情屬實（見偵查卷12至14頁、51至52頁）
      ，足見被告確有毀損告訴人車輛車門鎖、電源鎖，並於告
      訴人發覺其行竊該車，並已跳上該車後，其仍將該車駕走
      ，難謂其無防護贓物、脫免逮捕之情，再其持可供兇器使
      用之扳手，向告訴人警告嚇示不要過來，並作勢攻擊告訴
      人，亦顯有為脫免逮捕而對仍在追躡其之告訴人當場施以
      脅迫之行為無疑。至被告雖否認有於告訴人發現竊車後駕
      車衝撞告訴人致傷之情云云，然依被告於警詢、偵查之供
      述，亦不否認告訴人發現其開走所竊小貨車後，隨即跳上
      該車後方，衡情若非被告急於加速駛離，告訴人何須情急
      跳上開車後方，而當時告訴人已下車趨前查看，被告仍加
      速駛離，難謂無衝撞告訴人之故意，稽之上情告訴人指訴
      應非虛詞，況告訴人確實因此受有左膝外傷，是被告上開
      所辯，顯係事後畏罪卸責之詞，應不足採。
    (三)至辯護人上開辯護意旨所稱案發時被告不知告訴人為車主
      云云，惟按準強盜罪之強暴、脅迫行為實施之對象，並不
      以竊盜被害人為限，行為人只要為防護贓物、脫免逮捕、
      湮滅罪證而對人施以強暴、脅迫，均足構成該罪，是本件
      被告案發時是否知悉追捕其之人是否車主，並無礙其準強
      盜犯罪行為之成立。又按刑法第329 條之準強盜罪，將竊
      盜或搶奪之行為人為防護贓物、脫免逮捕或湮滅罪證而當
      場施以強暴、脅迫之行為，視為施強暴、脅迫使人不能抗
      拒而取走財物之強盜行為，乃因準強盜罪之取財行為與施
      強暴、脅迫行為之因果順序，雖與強盜罪相反，卻有時空
      之緊密連接關係，以致竊盜或搶奪之故意與施強暴、脅迫
      之故意，並非截然可分，而得以視為一複合之單一故意，
      亦即可認為此等行為人之主觀不法與強盜行為人之主觀不
      法幾無差異；復因取財行為與施強暴、脅迫行為之因果順
      序縱使倒置，客觀上對於被害人或第三人所造成財產法益
      與人身法益之損害卻無二致，而得予以相同之評價，故擬
      制為強盜行為；雖未如刑法第328 條強盜罪之規定，將實
      施強暴、脅迫所導致被害人或第三人不能抗拒之要件予以
      明文規定，惟必於竊盜或搶奪之際，當場實施之強暴、脅
      迫行為，已達使人難以抗拒之程度，其行為之客觀不法，
      方與強盜行為之客觀不法相當，而得與強盜罪同其法定刑
      （司法院釋字第630 號解釋意旨參照），亦即刑法第329
      條擬制為強盜罪之強暴、脅迫構成要件行為，乃指達於使
      人難以抗拒之程度者而言，固屬無誤。而本件被告上開胃
      防護贓物、脫免逮捕，而開車衝撞告訴人致傷，趁隙逃逸
      ，其後棄車後，於告訴人持續追捕時，其為脫免逮捕，復
      持其上開可供兇器使用之行竊工具中之扳手，恫嚇告訴人
      不得靠近，並作勢攻擊告訴人，而告訴人確因此心生畏懼
      而暫停追捕行為，使被告趁隙逃逸，均足見告訴人顯有因
      被告上開之強暴、脅迫等行為，已至難以抗拒之程度，自
      應已符上揭所述之準強盜罪之構成要件。是辯護人上開所
      述，亦均不足為被告有利之認定。
    綜上所述，本件事證已臻明確，被告上開犯行，均堪認定，
    應予依法論科。
二、核被告上開所為，係犯刑法第354 條之毀損罪、同法第330
    條第1 項攜帶兇器之加重準強盜罪。公訴意旨雖謂被告駕車
    衝撞告訴人致傷之行為部分，另犯刑法第277 條第1 項之傷
    害罪云云，惟按於實施準強盜罪強暴行為之過程中，如別無
    傷害之故意，僅因其行為致被害人受有傷害，乃施強暴之當
    然結果，不另論傷害罪，本件告訴人雖受有傷勢，且其傷勢
    是被告開車衝撞施以強暴所致，應係被告前述強暴行為之當
    然結果，故不再論以傷害罪，附此敘明。又被告所犯二罪，
    犯意各別，行為互殊，所犯罪名不同，應予分論併罰。爰審
    酌被告尚於前案重罪執行假釋中，仍不知悔悟，續行犯罪，
    危害社會甚大，並審酌其本件各罪犯罪之動機、目的、手段
    、方法、對告訴人所生危害及犯罪後仍飾詞卸責之態度等一
    切情狀，各量處如主文所示之刑，並定其應執行之刑，以資
    懲儆。扣案之黑色側背包1 只、銼刀1 支、扳手4 支（含上
    開一字扁尖扳手1 支）、自製開鎖工具3 支、自製鑰匙4 支
    、手電筒1 支、手套1 只等物，分別係被告所有供犯上開毀
    損、行竊及準強盜脅迫等犯罪所用之物，應按其所犯依法併
    予宣告沒收。
據上論斷，應依刑事訴訟法第299 條第1 項前段，刑法第330 條
第1 項、第354 條、第51條第5 款、第38條第1 項第2 款，刑法
施行法第1 條之1 ，判決如主文。
本案經檢察官張慶林到庭執行職務
中    華    民    國    97    年    12    月    31    日
              刑事第十一庭  審判長法  官  彭  全  曄
                                  法  官  陳  正  昇
                                  法  官  洪  珮  婷
以上正本證明與原本無異。
如不服本判決應於收受送達後十日內向本院提出上訴書狀，並應
敘述具體理由；其未敘述上訴理由者，應於上訴期間屆滿後二十
日內向本院補提理由書（均須按他造當事人之人數附繕本）「切
勿逕送上級法院」。
                                  書記官  林  怡  秀
中    華    民    國    97    年    12    月    31    日
附錄本案論罪科刑法條全文：
中華民國刑法第321條
犯竊盜罪而有左列情形之一者，處 6 月以上、 5 年以下有期徒
刑：
一、於夜間侵入住宅或有人居住之建築物、船艦或隱匿其內而犯
    之者。
二、毀越門扇、牆垣或其他安全設備而犯之者。
三、攜帶兇器而犯之者。
四、結夥三人以上而犯之者。
五、乘火災、水災或其他災害之際而犯之者。
六、在車站或埠頭而犯之者。
前項之未遂犯罰之。
中華民國刑法第329條
竊盜或搶奪，因防護贓物、脫免逮捕或湮滅罪證，而當場施以強
暴脅迫者，以強盜論。
中華民國刑法第330條
犯強盜罪而有第 321 條第 1 項各款情形之一者，處 7 年以上有
期徒刑。
前項之未遂犯罰之。
中華民國刑法第354條
毀棄、損壞前二條以外之他人之物或致令不堪用，足以生損害於
公眾或他人者，處2年以下有期徒刑、拘役或5百元以下罰金。


司法院資訊處製作；財團法人民間司法改革基金會備份。
